【裁判字號】    98,交易緝,1
【裁判日期】    980227
【裁判案由】    公共危險
【裁判全文】
臺灣苗栗地方法院刑事判決             98年度交易緝字第1號
公  訴  人  臺灣苗栗地方法院檢察署檢察官
被      告  甲○○冒名吳瑞鍊.
                      號
                    （現另案在臺灣高雄第二監獄執行）
上列被告因公共危險案件，經檢察官聲請以簡易判決處刑（90年
度偵字第661 號），本院逕以簡易判決處刑後（90年度苗交簡字
第434 號），吳瑞鍊提起上訴，經本院管轄之第二審合議庭撤銷
原判決發回更審（90年度交簡上字第12號），本院簡易庭認不宜
以簡易判決處刑，改依通常程序審理，被告於準備程序中就被訴
事實為有罪之陳述，經告知簡式審判程序之旨，並聽取公訴人、
被告之意見後，裁定進行簡式審判程序，判決如下：
    主      文
甲○○服用酒類，不能安全駕駛動力交通工具而駕駛，處拘役
拾日，如易科罰金，以銀元佰元即新臺幣玖佰元折算壹日。
    事實及理由
一、本案犯罪事實：
    甲○○（冒名吳瑞鍊）於民國90年1 月20日凌晨2 時許，在
    桃園友人住處飲用啤酒後，已處於不能安全駕駛動力交通工
    具之狀態，竟仍於同日凌晨3 時許，駕駛車牌號碼Y3-6598
    號自用小客車上路，行駛國道中山高速公路欲前往臺中。嗣
    於同日凌晨5 時16分許，行經國道中山高速公路南向117 號
    公里造橋收費站時，為警攔檢，經測得其吐氣酒精濃度已達
    每公升0.79毫克，始悉上情。
二、上開犯罪事實，業據被告甲○○於本院警詢、偵查及審理時
    坦承不諱，且被告為警查獲當時，經測試呼氣酒精濃度高達
    每公升0.79毫克等情，亦有卷附酒精濃度測試值可稽。又刑
    法第185 條之3 所稱服用酒類或其他相類之物，不能安全駕
    駛動力交通工具之公共危險罪，係屬抽象危險犯之規定，此
    種抽象危險係伴隨飲酒過量之行為而當然成立。換言之，只
    需客觀上有此種行為出現，危險即視為存在，至於有無肇事
    之具體結果，均不影響公共危險罪責之成立。參考卷附「呼
    出氣體內含酒精濃度與血液中酒精濃度及呈現症狀之關係表
    」所示，被告當時應呈現中度酩酊、運動失調、平衡障礙、
    判斷力遲鈍等症狀，且其為警攔檢時，確有多話、酒味濃、
    眼睛泛紅等情狀，此亦有職務報告、刑法第185 條之3 案件
    測試觀察紀錄表、汽車駕駛人酒後生理協調平衡檢測紀錄表
    各1 份附卷足憑，足認被告駕車時確已達不能安全駕駛動力
    交通工具程度甚明。是被告之自白核與事實相符，應堪採信
    ，本件事證明確，其違背安全駕駛之犯行，堪以認定。
三、按被告行為後，刑法先於94年2 月2 日修正公布，並於95年
    7月1日起施行後，同法第185條之3又於97年1月2日修正公布
    ，並於同年月4 日起施行，爰依修正後刑法第2 條第1 項之
    準據法規定，就本案中有關罪刑之共犯、未遂犯、想像競合
    犯、牽連犯、連續犯、結合犯，以及累犯加重、自首減輕暨
    其他法定加減原因（如身分加減）與加減例等情形所適用之
    相關規定，為「從舊從輕」之綜合比較如下：
  (一)被告行為後，刑法第185 條之3 於97年1 月4 日修正施行，
    其法定刑自修正前之「1 年以下有期徒刑、拘役或3萬 元以
    下罰金」，修正為「1 年以下有期徒刑、拘役或科或併科15
    萬元以下罰金」，兩者相較，行為後修正之法律並未較有利
    於被告，依同法第2 條第1 項前段之規定，應適用行為時之
    修正前刑法第185 條之3 規定論處。
  (二)關於刑法第185 條之3 法定刑罰金部分，修正前刑法第185
    條之3法定刑中科處罰金之規定，依95年7 月1 日修正施行
    後之刑法第33條第5 款規定，罰金最低額為新臺幣1 千元，
    較修正前之舊法第33條第5 款所定罰金最低額為銀元1元即
    新臺幣3 元以上為重，經新舊法比較結果，以修正前刑法較
    有利於被告。
  (三)綜合上開修正前、後刑法之整體比較，應適用被告行為時刑
    法相關規定。
四、核被告甲○○所為，係犯修正前刑法第185 條之3 服用酒類
    不能安全駕駛動力交通工具而駕駛罪。爰審酌被告於政府及
    媒體多所宣導酒駕禁令下，仍執意駕車，漠視法律禁止規範
    及用路安全；復審酌被告呼氣酒精濃度測定值非低，其駕車
    行為對交通安全潛藏重大危險，惟其坦承犯行，犯後態度良
    好，並衡酌其犯罪動機、目的、手段、生活狀況及檢察官具
    體求刑之範圍等一切情狀，量處主文所示之刑，並諭知易科
    罰金折算標準。又修正前刑法第41條第1 項前段規定：「犯
    最重本刑為5 年以下有期徒刑以下之刑之罪，而受6 個月以
    下有期徒刑或拘役之宣告，因身體、教育、職業、家庭之關
    係或其他正當事由，執行顯有困難者，得以1 元以上3 元以
    下折算1 日，易科罰金。」，而被告行為時之易科罰金折算
    標準，依95年7 月1 日修正施行前罰金罰鍰提高標準條例第
    2 條之規定（業經刪除），就其原定數額提高為1 百倍折算
    1 日，則被告行為時之易科罰金折算標準，應以銀元1 百元
    至3 百元折算1 日，經折算為新臺幣後，係以新臺幣3 百元
    至9 百元折算1 日；惟修正後刑法第41條第1 項前段則規定
    ：「犯最重本刑為5 年以下有期徒刑以下之刑之罪，而受6
    個月以下有期徒刑或拘役之宣告者，得以新臺幣1 千元、2
    千元或3 千元折算1 日，易科罰金。」，比較修正前後之易
    科罰金折算標準，依刑法第2 條第1 項前段規定，應適用修
    正前刑法第41條第1 項前段及修正刪除前罰金罰鍰提高標準
    條例第2 條之規定定其易科罰金之折算標準。
五、又中華民國96年罪犯減刑條例施行前，經通緝而未於96年12
    月31日前自動歸案接受偵查、審判或執行者，不得依該條例
    減刑，同條例第5 條定有明文。查被告甲○○上開犯罪之時
    間，固在96年4 月24日前，惟其於該條例施行前之92年7 月
    15日經本院發布通緝，於98年1 月30日始經警緝獲到案，此
    有本院92年7 月15日92年苗院月刑壬緝字第87號通緝書、高
    雄市政府警察局三民第一分局通緝案件移送書各1 份在卷可
    參，被告未於96年12月31日以前自動歸案接受審判，依上開
    規定，自不得依該條例減刑，併此指明。
六、依刑事訴訟法第452 條、第273 條之1 第1 項、第299 條第
    1 項前段，刑法第2 條第1 項前段，修正前刑法第185 條之
    3 、第41條第1 項前段，修正刪除前罰金罰鍰提高標準條例
    第2 條，刑法施行法第1 條之1 第1 項、第2 項後段，判決
    如主文。
中    華    民    國    98    年    2     月    27    日
                  刑事第三庭    法  官  林佩儒
以上正本證明與原本無異。
如不服本判決應於收受判決後10日內向本院提出上訴書狀，並應
應敘述具體理由。其未敘述上訴理由者，應於上訴期間屆滿後20
日內向本院補提理由書(均須按他造當事人之人數附繕本)「切勿
逕送上級法院」。
                                書記官  陳玲君
中    華    民    國    98    年    2     月    27    日
附錄本案論罪科刑法條全文
修正前刑法第185條之3：
服用毒品、麻醉藥品、酒類或其他相類之物，不能安全駕駛動力
交通工具而駕駛者，處1 年以下有期徒刑、拘役或3 萬元以下罰
金。


司法院資訊處製作；財團法人民間司法改革基金會備份。
